【裁判字號】    89,易,1310
【裁判日期】    891109
【裁判案由】    竊佔
【裁判全文】
臺灣臺北地方法院刑事判決                        八十九年度易字第一三一號
    公  訴  人  臺灣臺北地方法院檢察署檢察官
    被      告  乙○○
    選任辯護人  洪貴律師
右列被告因竊佔案件，經檢察官提起公訴（八十九年度偵字第五六二號），本院判決
如左：
    主  文
乙○○無罪。
    理  由
一、公訴意旨略以：被告乙○○係座落臺北市信義區○○○路○段三九三號建物所有
    權人，亦係該所在地號信義區○○段○○段一七之八地號之土地分別共有人，於
    民國八十六年一月十七日，出租該建物予陳奕祥（另分案偵辦）經營烤鴨店，二
    人竟共同基於意圖為渠等不法之利益，自上開時日起，在如附件土地複丈成果圖
    Ａ所示地區，以鐵皮、布棚等物，搭蓋儲藏室，竊佔其餘土地分別共有人之土地
    ，以供陳奕祥擺放店內生財用具使用，迄至八十八年十一月廿日，經告訴人甲○
    ○檢舉，仍不予理會，因認被告涉犯刑法第三百二十條第二項之竊佔罪嫌。
二、公訴人認被告乙○○涉有右揭犯行，無非係以被告於偵查中坦承不諱，核與告訴
    人甲○○指訴情節相符，為其主要論據。訊據被告堅詞否認有竊佔犯行，辯稱：
    伊對於上開土地有分管使用權限，並無不法所有意圖，且上開房地於八十六年間
    出租予案外人陳奕祥，係陳奕祥以鐵皮、布棚搭蓋儲藏室，與伊無關等語。
三、按犯罪事實應依證據認定之，無證據不得推定其犯罪事實；又不能證明被告犯罪
    者，應諭知被告無罪之判決，刑事訴訟法第一百五十四條、第三百零一條第一項
    分別定有明文。又認定不利於被告之事實，須依積極證據，苟積極證據不足為不
    利被告事實之認定時，即應為有利於被告之認定，更不必有何有利之證據，最高
    法院三十年上字第八一六號判例可資參照。次按竊佔為目的概念，須行為人主觀
    上有不法利益之竊佔意圖，方始成立，共有之土地，雖共有人之共有權係抽象存
    在於共有物全部，惟如各共有人實際尚有劃定各管理使用收益之範圍，即難謂無
    分管約定存在，是倘共有人在其分管範圍內為使用型態之變更，自無主觀上不法
    利益之意圖可言。
四、經查：
（一）本件坐落台北市○○區○○段四小段一七之八地號持分之土地及其上房屋即門
      牌號碼台北市○○○路○段三九三號一樓，係被告乙○○之父嚴寬南於六十七
      年四月十五日與案外人即建商詹日春訂約購買，於六十九年間過戶予被告等節
      ，業據被告供明在卷，並經證人嚴寬南於偵查時證述屬實（見八十八年度他字
      第二八０四號偵查卷第十三頁反面），且有建築物改良物所有權狀、土地登記
      謄本、預定買賣房屋契約書影本可稽，依照前揭買賣契約書第一條規定：前揭
      房屋屋頂除公共設施外，平時使用權屬頂樓戶、前後院空地除公共設施外平時
      使用權屬一樓戶，地下室、天井除公共設施外平時屬Ａ棟之一樓戶（即嚴寬南
      ）管理使用，Ｂ棟空地屬Ｂ棟一樓戶使用，另雙方亦於上揭契約書增定：天井
      部分由詹日春（即建商）代建一間房，內含一套衛生設備，所需全部工料費全
      由買方（即嚴寬南）負擔，另於上開契約附件所示「美和雅築施工說明」有關
      庭院空地敘明：「一樓庭院空地除公共設施外歸一樓指定戶使用，樓頂除公共
      設施外平時歸頂樓戶使用、地下室為公共設施，平時歸契約書指定之一樓戶管
      理使用，戰時為避難設施」等語，併有詹日春於六十七年十一月十四日出具之
      通知函、估價單等件（均影本）可資佐證，告訴人雖未肯認上開契約書、施工
      說明等文件之真正，惟上開文件均屬一般建商銷售房屋之定型化契約，且從內
      容觀之互核相符，被告所辯依照分管約定對於天井部分有管理使用權限，尚非
      無據，公訴人所指被告竊佔範圍並未超越被告依分管契約本得管理、使用之界
      線，即難謂被告有為自己不法利益之意圖。
（二）次查，被告於偵查中僅到庭供稱：「購屋時要求建商在天井處直接搭建一間，
      一樓烤鴨店係伊出租予陳奕祥經營」等語（見上開偵查卷第十三頁反面），於
      檢察官履勘現場時，記載：「磁磚、天花板三年前鋪蓋的，是由承租人作的，
      乙○○答稱：『不知道』，『是房客自己弄的』，但乙○○有同意房客擺東西
      」等語，有履勘現場筆錄可佐（見八十九年度偵字第五六二號偵查卷第二六頁
      ），公訴人指被告對於竊佔上開土地事實坦言不諱，已嫌無據，又上開房屋係
      由被告於八十六年一月十七日出租與陳奕祥經營烤鴨店，於承租期間，由承租
      人陳奕祥自行以鐵皮、布棚等物搭蓋儲藏室堆放器具各情，亦據被告供承在卷
      ，核與證人陳奕祥於偵查時供述相符（參見上開偵查卷附履勘現場筆錄），併
      有租賃契約書、本院公證書（均影本）及照片多幀可憑，縱令被告知悉陳奕祥
      在天井搭蓋儲藏室或同意擺放物品屬實，惟依吾人生活經驗，出租人「知悉」
      承租人在分別共有部分土地搭建除藏室，能否遽謂被告對於陳奕祥上述行為有
      意思聯絡或行為分擔，已非無疑，再稽之被告依照上開分管契約本有使用、管
      理前後庭院、天井及地下室部分土地之權限，其「同意」出租人在上開土地擺
      放物品，雖然有使用型態之變更情形，但仍在其分管約定之範圍內，亦難認被
      告有何竊佔犯行。
  綜上所述，被告乙○○之行為與刑法第三百二十條第二項竊佔罪之構成要件顯有不
  合，自難以該罪相繩。此外，復查無其他積極證據證據被告有何公訴人所指之竊佔
  犯行，不能證明被告犯罪，揆諸前開說明，應依法諭知無罪之判決。
五、告訴人甲○○另指被告乙○○涉嫌毀損天井內之蓄水池，因認被告涉犯毀損罪嫌
    ，經查告訴人雖於偵查中對於被告上開毀損犯行提出告訴，惟該部分未據公訴人
    起訴，本件起訴竊佔部分既經本院判決無罪，對於被告涉嫌毀損部分即無裁判上
    一罪之牽連關係，亦無從併予審究，應由檢察官另行偵查辦理，附此敘明。
據上論斷，應依刑事訴訟法第三百零一條第一項，判決如主文。
本案經檢察官陳進德到庭執行職務
中      華      民      國    八十九    年     十一     月      九      日
                                      臺灣臺北地方法院刑事第八庭
                                          法  官  胡宏文
右正本證明與原本無異。
如不服本判決，應於判決送達後十日內，向本院提出上訴狀。
                                          書記官
中    華    民    國      八十        年              月              日


司法院資訊處製作；財團法人民間司法改革基金會備份。
